【裁判字號】    97,交聲更（一）,12
【裁判日期】    970722
【裁判案由】    違反道路交通管理處罰條例聲明異議
【裁判全文】
臺灣士林地方法院交通事件裁定      97年度交聲更(一)字第12號
原處分機關  交通部公路總局臺北區監理所
異  議  人
即受處分人  甲○○
上列異議人即受處分人因違反道路交通管理處罰條例案件，對於
交通部公路總局臺北區監理所民國96年8 月31日所為之裁決（北
監自裁字裁40-Z00000000號），聲明異議，經本院於97年1 月28
日以96年度交聲字第1292號裁定後，異議人不服提起抗告，經臺
灣高等法院於97年3 月27日以97年度交抗字第319 號將原裁定撤
銷發回本院，本院裁定如下：
    主  文
原處分撤銷。
甲○○不罰。
    理  由
一原處分意旨略以：異議人即受處分人甲○○所有之車號5088-Q
  M 自用小客車，於民國96年5 月2 日2 時9 分許，行經限速時
  速100 公里之國道一號高架南下31公里處，以時速166 公里之
  速度超速行駛（超過規定之最高時速60公里以上），經警逕行
  舉發，嗣異議人於舉發違反道路交通管理事件通知單應到案日
  前（96年5 月17日）之96年5 月15日向交通部公路總局台北區
  監理所申訴並辦理歸責本件違規之實際駕駛人乙○○，然裁決
  機關認異議人即汽車所有人仍應依違反道路交通管理處罰條例
  第43條第4 項之規定處汽車所有人吊扣汽車號牌3 個月，而於
  96年8 月31日以北監自裁字裁40-Z00000000號裁決書，依道路
  交通管理處罰條例第43條第4 項規定，裁處吊扣汽車牌照3 個
  月。
二異議意旨略以：異議人所有5088-QM 號自用小客車於本件超速
  違規舉發前已交由第三人乙○○負責保養維修，該車已脫離異
  議人之保管占有中，又異議人並非本件超速違規之實際駕駛人
  ，且原處分機關已依異議人之申請書將該案辦理歸責實際駕駛
  人乙○○，則異議人既無違反道路交通管理處罰條例第43條第
  1 項第2 款規定之情事，原處分機關自不得以同條例第43條第
  4 項之規定裁處異議人吊扣汽車牌照3 個月之裁決，為此懇請
  鈞院撤銷前開裁決處分。
三查異議人所有車號5088-QM 號自小客車，由案外人乙○○駕駛
  ，於96年5 月2 日凌晨2 時9 分許，行經國道一號南向高架31
  公里處時，以時速166 公里，超過規定最高時速100 公里之速
  度行駛，經警以警示燈、指揮棒、警笛攔查，竟先減速隨即加
  速逃逸，經內政部警政署國道公路警察局第一警察隊汐止分隊
  員記下車號逕行舉發等情，有內政部警政署國道公路警察局第
  Z00000000 號、第Z00000000 號舉發違反道路交通管理事件通
  知單影本在卷可憑，亦為異議人甲○○所不爭執，堪認屬實。
四再查上開自小客車於違規當時非由異議人所駕駛，此經汽車所
  有人即異議人依道路交通管理處罰條例第85條第1 項規定，提
  供實際駕駛人乙○○之年籍資料，向臺北區監理所申辦歸責處
  罰實際駕駛人，並將該舉發資料移轉原處分機關以異議人為受
  處分人裁罰之事實，為實際駕駛人乙○○所是認，且乙○○就
  裁決機關裁罰其前述違規事實聲明異議，惟為臺灣桃園地方法
  院以96年度交聲字第628 號裁定駁回其異議等情，有內政部警
  政署國道公路警察局96年5 月2 日公警局交字第Z00000000 號
  舉發違反道路交通管理事件通知單、交通部公路總局新竹區監
  理所中壢監理站96年9 月11日壢監裁字第裁53-Z00000000號違
  反道路交通管理事件裁決書、提供違規駕駛人申請書、交通部
  公路總局新竹區監理所中壢監理站96年9 月4 日竹監壢字第09
  63005650號函、臺灣桃園地方法院96年度交聲字第628 號裁定
  各1 紙在卷可稽（見臺灣桃園地方法院96年度交聲字第628 號
  第8 頁至第11頁、第19頁至第21頁），亦堪認定。
五按汽車駕駛人，有道路交通管理處罰條例第43條第1 項第1 款
  、第2 款或前項行為者，並吊扣該汽車牌照3 個月；經受吊扣
  牌照之汽車再次提供為違反第1 項第1 款或前項之行為者，沒
  入該汽車，道路交通管理處罰條例第43條第4 項定有明文。再
  按行政罰法於94年2 月5 日公布，於95年2 月5 日施行，行政
  罰法第1 條、第7 條第1 項規定，違反行政法上義務而受罰鍰
  、沒入或其他種類行政罰之處罰時，適用本法。但其他法律有
  特別規定者，從其規定；違反行政法上義務之行為非出於故意
  或過失者，不予處罰。而行政罰法乃為各種行政法律中有關行
  政罰之一般總則性規定，道路交通管理處罰條例除就行政罰之
  責任要件、裁處程序及其他適用法則另有特別規定，應優先適
  用外，仍有行政罰法之適用。是得依該條裁處汽車所有人者，
  需汽車所有人有故意、過失。
六查異議人所有之車號5088-QM 自用小客車，於96年5 月2 日2
  時9 分許，係由乙○○駕駛，已如前述，次查異議人因其5088
  -QM 號自用小客車有雜音，而於96年5 月1 日下午將該車交予
  商耀實業有限公司快速保養廠之老闆乙○○維修，自該時起該
  車即在乙○○保管持有中，迄至同年月6 日修繕後始交還異議
  人等情，業據證人乙○○於本院結證述明（見本院97年6 月27
  日審理筆錄），堪認異議人自96年5 月1 日即因修繕而將5088
  -Q M自用小客車交予乙○○持有，迄至96年5 月6 日乙○○修
  繕後始交還異議人。查異議人提供該車予乙○○係為修繕，並
  非提供該車予乙○○駕駛，乙○○在為異議人修車而持有該車
  期間，擅自駕駛該車外出，並於前述時地，違規超速行駛，此
  純屬乙○○個人之行為，非異議人所能預見，亦非異議人交車
  予乙○○之目的，異議人對乙○○擅自駕駛其交付維修之5088
  -Q M自用小客車乙情，無故意、過失之規責事由，依前開說明
  ，自無從以道路交通管理處罰條例第43條第4 項前段之規定裁
  罰異議人。原處分機關不察，予以裁罰，尚有未洽，異議人之
  異議有理由，應將原處分撤銷改諭知異議人不罰。
七據上論結，應依道路交通案件處理辦法第20條前段，裁定如主
  文。
中    華    民    國    97    年    7     月    22    日
                  交通法庭    法  官      江翠萍
以上正本證明與原本無異。
如不服本裁定應於送達後5日內向本院提出抗告狀。
                              書記官      陳慧玲
中    華    民    國    97    年    7     月    22    日


司法院資訊處製作；財團法人民間司法改革基金會備份。
